臺灣板橋地方法院刑事判決　　　　　100年度訴字第2292號
公　訴　人　臺灣板橋地方法院檢察署檢察官
被　　　告　徐俊仕
上列被告因違反毒品危害防制條例案件，經檢察官提起公訴（10
0 年度毒偵字第4398號），被告於本院準備程序進行中就被訴事
實為有罪之陳述，經本院合議庭裁定由受命法官獨任進行簡式審
判程序，判決如下：
    主  文
徐俊仕施用第一級毒品，累犯，處有期徒刑壹年。扣案之第一級
毒品海洛因（驗餘淨重零點壹壹伍零公克），沒收銷毀之，盛裝
上開第一級毒品海洛因之包裝袋壹只，沒收之。
    事  實
一、徐俊仕前於(一)民國88年間，因施用毒品案件，經臺灣板橋地
    方法院檢察署檢察官送觀察勒戒後，因無繼續施用之傾向，
    ，經臺灣板橋地方法院檢察署檢察官以88年度毒偵字第1533
    號處分書為不起訴處分確定；另於(二)89年間，因施用毒品案
    件，經臺灣板橋地方法院檢察署檢察官送觀察勒戒後，因無
    繼續施用之傾向，經臺灣板橋地方法院檢察署檢察官以89年
    度毒偵字第6758號處分書為不起訴處分確定；復於(三)90年間
    ，因違反毒品危害防制條例案件，經本院裁定令入戒治處所
    施以強制戒治，嗣強制戒治成效經評定為合格，無繼續戒治
    之必要，經本院裁定停止戒治，於90年12月24日停止戒治釋
    放出所，所餘期間交付保護管束，迄91年5 月23日期滿未經
    撤銷視為執行完畢，同案件並經本院以90年度訴字第1180號
    判決判處有期徒刑8 月確定，於91年7 月2 日入監，於92年
    3 月2 日執行完畢出監；又於(四)94年間，因違反毒品危害防
    制條例案件，經本院以94年度訴字第1508號判決判處有期徒
    刑10月確定，於95年2 月9 日入監執行，於95年12月4 日縮
    刑期滿執行完畢；復於(五)96年間，因違反毒品危害防制條例
    案件，經本院以97年度訴字第4028號判決判處有期徒刑1 年
    ，被告提起上訴，經臺灣高等法院以97年度上訴字第5559號
    判決駁回上訴確定；另於(六)98年間，因違反毒品危害防制條
    例案件，經本院以98年度訴字第575 號判處有期徒刑9 月確
    定；再於(七)98年間，因違反毒品危害防制條例案件，經臺灣
    高等法院以98年度上訴字第2395號判決有期徒刑10月，被告
    提起上訴，經最高法院以98年度台上字第5932號判決駁回上
    訴確定；上開(六)(七)所示之罪，經臺灣高等法院以98年聲字第
    3396號裁定定應執行有期徒刑1 年4 月確定，與上開(五)所示
    案件接續執行，於98年2 月17日入監執行，甫於100 年1 月
    11日因縮短刑期假釋出監，於100 年4 月13日未經撤銷而執
    行完畢。詎其猶不知悔改，復基於施用第一級毒品海洛因之
    犯意，於100 年6 月16日中午某時許，在新莊區某運動公園
    內，以針筒注射方式施用第一級毒品海洛因1 次。嗣於100
    年6 月16日17時50分許，在新北市○○區○○路1 段與復興
    路口，為警查獲，並扣得徐俊仕所有之海洛因1 包（驗餘淨
    重0.1150公克）、盛裝上開海洛因之包裝袋1 只，經警採集
    其尿液檢體送請鑑驗後，結果呈鴉片類陽性反應，始查悉上
    情。
二、案經新北市政府警察局新莊分局移送臺灣板橋地方法院檢察
    署檢察官偵查起訴。
    理  由
一、本案被告徐俊仕所犯係死刑、無期徒刑、最輕本刑為3 年以
    上有期徒刑以外之罪，其於準備程序中就前揭被訴事實為有
    罪之陳述，經受命法官告知簡式審判程序之旨，並聽取其與
    公訴人之意見後，本院認無不得或不宜改依簡式審判程序進
    行之情事，依刑事訴訟法第273 條之1 第1 項、第284 條之
    1 規定，裁定本案由受命法官獨任進行簡式審判程序；且依
    刑事訴訟法第273 條之2 及第159 條第2 項規定，不適用傳
    聞法則有關限制證據能力之相關規定，合先敘明。
二、上開犯罪事實，業據被告於本院審理時坦承不諱（見本院10
    0 年度訴字第2292號卷第29頁背面至第30頁、第32頁背面）
    ，且被告於100 年6 月16日為警採集尿液，經臺灣檢驗科技
    股份有限公司以EIA 酵素免疫分析法為初步檢驗，再以GC/M
    S 氣相層析/ 質譜儀法為確認檢驗結果，呈毒品海洛因代謝
    物嗎啡類陽性反應，此有新北市政府警察局新莊分局偵辦毒
    品危害防制條例案被移送人姓名代碼對照表、臺灣檢驗科技
    股份有限公司100 年6 月29日濫用藥物尿液檢驗報告各1 紙
    在卷可稽（見臺灣板橋地方法院檢察署100 年度毒偵字第43
    98號卷第13頁、第40頁），另扣案之米白色粉末1 包，經送
    交通部民用航空局航空醫務中心鑑定結果，確為第一級毒品
    海洛因（淨重0.1160公克，經取樣0.0010公克檢驗用罄，驗
    餘淨重0.1150公克）無誤，此有該局100 年7 月5 日航藥鑑
    字第1003642 號鑑定書1 紙在卷可證（見臺灣板橋地方法院
    檢察署100 年度毒偵字第4398號卷第44頁），足認被告上開
    自白核與事實相符，堪以採信。
三、按毒品危害防制條例於92年7 月9 日修正公布，自93年1 月
    9 日施行，其中第20條、第23條將施用毒品之刑事處遇程序
    ，區分為「初犯」及「五年內再犯」、「五年後再犯」。依
    其立法理由之說明：「初犯」，經觀察、勒戒或強制戒治後
    ，應為不起訴處分或不付審理之裁定；經觀察、勒戒或強制
    戒治執行完畢釋放後，「五年內再犯」者，因其再犯率甚高
    ，原實施之觀察、勒戒及強制戒治既已無法收其實效，爰依
    法追訴或裁定交付審理。至於經觀察、勒戒或強制戒治執行
    完畢釋放後，「五年後再犯」者，前所實施之觀察、勒戒或
    強制戒治已足以遮斷其施用毒品之毒癮，為期自新及協助其
    斷除毒癮，仍適用「初犯」規定，先經觀察、勒戒或強制戒
    治之程序。從而依修正後之規定，僅限於「初犯」及「五年
    後再犯」二種情形，始應先經觀察、勒戒或強制戒治程序。
    倘被告於5 年內已再犯，經依法追訴處罰，縱其第三次（或
    第三次以上）再度施用毒品之時間，在初犯經觀察、勒戒或
    強制戒治執行完畢釋放5 年以後，已不合於「五年後再犯」
    之規定，且因已於「五年內再犯」，顯見其再犯率甚高，原
    實施觀察、勒戒或強制戒治，已無法收其實效，即應依該條
    例第10條處罰（最高法院95年度第7 次刑事庭會議決議要旨
    參照）。查被告前於88年間，因施用毒品案件，經臺灣板橋
    地方法院檢察署檢察官送觀察勒戒後，因無繼續施用之傾向
    ，經臺灣板橋地方法院檢察署檢察官以88年度毒偵字第1533
    號處分書為不起訴處分確定；另於89年間，因施用毒品案件
    ，經臺灣板橋地方法院檢察署檢察官送觀察勒戒後，因無繼
    續施用之傾向，經臺灣板橋地方法院檢察署檢察官以89年度
    毒偵字第6758號處分書為不起訴處分確定；復於90年間，因
    違反毒品危害防制條例案件，經本院裁定令入戒治處所施以
    強制戒治，嗣強制戒治成效經評定為合格，無繼續戒治之必
    要，經本院裁定停止戒治，於90年12月24日停止戒治釋放出
    所，所餘期間交付保護管束，迄91年5 月23日期滿未經撤銷
    視為執行完畢，同案件並經本院以90年度訴字第1180號判處
    有期徒刑8 月確定，於91年7 月2 日入監，於92年3 月2 日
    執行完畢出監；又於94年間，因違反毒品危害防制條例案件
    ，經本院以94年度訴字第1508號判決判處有期徒刑10月確定
    ，於95年2 月9 日入監執行，於95年12月4 日縮刑期滿執行
    完畢，則被告於觀察勒戒執行完畢釋放後，5 年內已再犯施
    用毒品犯行，復再犯本件施用一級毒品罪，則本件犯行距前
    次觀察、勒戒釋放後雖逾5 年，惟核與毒品危害防制條例第
    20條第3 項所定「5 年後再犯」之立法意旨不符，揆諸上開
    說明，仍應予追訴、處罰。綜上，
    本件事證明確，被告犯行洵堪認定，應依法論科。
四、論罪科刑：
  (一)查海洛因屬毒品危害防制條例第2 條第2 項第1 款所規定之
    第一級毒品，是核被告所為，係犯毒品危害防制條例第10條
    第1 項之施用第一級毒品罪。被告持有第一級毒品，復進而
    施用，其持有毒品之低度行為，應為施用第一級毒品之高度
    行為所吸收，不另論罪。
  (二)被告前有如事實欄所載犯罪科刑及執行完畢之紀錄，有臺灣
    高等法院被告全國前案紀錄表1 份在卷可稽，其於有期徒刑
    執行完畢5 年以內，故意再犯本件有期徒刑以上之罪，為累
    犯，應依刑法第47條第1 項加重其刑。
  (三)爰審酌被告前已因施用毒品案件經觀察、勒戒，並入監服刑
    ，卻未能徹底戒除毒癮，又犯本件施用第一級毒品罪，實屬
    不該，惟其所犯屬自戕行為與其犯後坦承犯行，態度尚佳等
    一切情狀，量處如主文所示之刑，以示懲儆。
  (四)扣案之海洛因1 包（驗餘淨重0.1150公克），為本案查獲之
    第一級毒品，應依毒品危害防制條例第18條第1 項前段規定
    宣告沒收銷燬；至扣案用以盛裝上開海洛因之包裝袋1 只，
    於鑑定時既可與海洛因分別秤重，足證可與海洛因析離，且
    係用於包裹毒品，防其裸露、潮濕，便於持有、攜帶與施用
    ，係被告所有供犯罪所用之物，爰依刑法第38條第1 項第2
    款規定，併予宣告沒收。
據上論斷，應依刑事訴訟法第273 條之1 第1 項、第299 條第1
項前段，毒品危害防制條例第10條第1 項、第18條第1 項前段，
刑法第11條前段、第47條第1 項、第38條第1 項第2 款，判決如
主文。
本案經檢察官周芳怡到庭執行職務。
中    華    民    國   100    年    11    月    14    日
                  刑事第十二庭  法  官  廣于霙
上列正本證明與原本無異。
如不服本判決，應於判決送達後10日內敘明上訴理由，向本院提
出上訴狀 (應附繕本) ，上訴於臺灣高等法院。其未敘述上訴理
由者，應於上訴期間屆滿後20日內向本院補提理由書「切勿逕送
上級法院」。
                                 書記官  鍾惠萍
中    華    民    國   100    年    11    月    14    日
附錄論罪科刑法條：
毒品危害防制條例第10條
施用第一級毒品者，處6月以上5年以下有期徒刑。
施用第二級毒品者，處3年以下有期徒刑。